臺灣彰化地方法院刑事判決　　　　　　 100年度易緝字第47號
公　訴　人　臺灣彰化地方法院檢察署檢察官
被　　　告　陳圳鏜
上列被告因詐欺案件，經檢察官提起公訴（87年度偵字第6486號
），本院判決如下：
    主  文
本件被告陳圳鏜部分免訴。
    理  由
一、公訴意旨略以：被告陳圳鏜與共同被告游國津、曾三（均業
    經判處有期徒刑2年確定）等三人，意圖為自己不法之所有
    之概括犯意聯絡，明知無意償付貨款，竟自民國87年6月間
    起迄87年6月29日止，在南投縣南投市○○路○段270號，虛
    偽設立「禾健企業有限公司」，冒稱「蔡正和」之名，僱用
    不知情之廖秀英擔任會計，指示廖女以電話向鄧朝中等12位
    被害人訂購貨品，並指定送貨至上開地點，俟被害廠商交貨
    後即拒付貨款，並將貨品送至彰化縣員林鎮湖水巷5號倉庫
    藏放，俟機轉銷取得貨款之利益，所得財物由其三人朋分花
    用，因認被告陳圳鏜涉犯刑法第339條第1項之詐欺取財罪嫌
    等語。
二、按時效完成者，應諭知免訴之判決，並得不經言詞辯論為之
    ，刑事訴訟法第302條第2款、第307條分別定有明文。又按
    「於中華民國94年1月7日刑法修正施行前，其追訴權時效已
    進行而未完成者，比較修正前後之條文，適用最有利於行為
    人之規定。」刑法施行法第8條之1亦有明定。查公訴人認被
    告陳圳鏜涉犯之詐欺取財罪嫌，依刑法第339條第1項之規定
    ，其最重本刑為5年以下有期徒刑。其追訴權時效期間，依
    被告行為時即修正前刑法第80條第1項第2款之規定為10年，
    而被告行為後，刑法已於94年2月2日公布修正，並自95年7
    月1日施行，修正後刑法第80條第1項第2款對上開罪刑之追
    訴期間規定為20年。亦即修正後刑法所定之追訴權時效期間
    較長，表示行為人被追訴之期限較久，對行為人不利。是比
    較修正前後之條文，自以修正前刑法第80條第1項第2款之規
    定較有利於被告。故本件關於追效權之時效期間，自應適用
    修正前刑法第80條第1項第2款之規定；且關於追訴權時效之
    停止進行及其期間、計算，亦應一體適用修正前刑法第83條
    之規定。
三、再按追訴權之時效，如依法律之規定，偵查、起訴或審判之
    程序，不能開始或繼續時，停止其進行。前項時效停止，自
    停止原因消滅之日起，與停止前已經過之期間，一併計算。
    停止原因繼續存在之期間，如達（修正前）刑法第80條第1
    項各款所定期間四分之一者，其停止原因，視為消滅，修正
    前刑法第83條定有明文。又案經提起公訴，且在審判進行中
    ，此時追訴權既無不行使之情形，自不發生時效進行之問題
    ，亦有司法院大法官釋字第138號解釋可參。
四、查公訴人認被告陳圳鏜涉犯上開詐欺取財罪嫌之犯罪行為終
    了日為87年6月29日，有該起訴書在卷可稽。次查，本案
    係於87年7月1日由南投縣警察局南投分局報告臺灣南投地方
    法院檢察署（下稱：南投地檢署）檢察官後，該署檢察官乃
    因而開始偵查，嗣則呈由臺灣高等法院臺中分院檢察署檢察
    長令轉臺灣彰化地方法院檢察署（下稱：彰化地檢署）檢察
    官繼續偵辦，並於87年12月20日偵查終結，此有南投地檢署
    87年度偵字第2817號、彰化地檢署87年度偵字第6486號等偵
    查卷宗可參。檢察官在上開偵查終結後，係於88年1月15
    日向本院提起公訴而繫屬本院，又被告陳圳鏜於本院審理期
    間逃匿，經本院於88年3月10日通緝等情，有本院88年度易
    字第142號卷宗及所附通緝書在卷可稽，是本件因被告陳圳
    鏜逃匿致審判程序不能繼續而停止。因此，本件自87年7
    月1日開始偵查起，至87年12月20日偵查終結之期間，計5月
    又19日；自88年1月15日繫屬本院起，至通緝之前一日即
    88年3月9日止之期間，計1月又26日，均無追訴權不行使之
    情形，自不生時效進行之問題；又被告所犯上開罪名，依
    前揭修正前刑法第83條第1項、第3項之規定，並參照司法院
    29年院字第1963號解釋，本件追訴權時效期間應加計因通緝
    而停止之2年6月，共計12年6月。是本件追訴權時效，自87
    年6月29日被告犯罪行為終了日起算，加上前揭檢察官及本
    院行使追訴權，各有5月又19日、1月又26日均不生時效
    進行之期間，以及上開之12年6月，其追訴權時效應於100
    年8月13日即告完成【計算式：（87年6月29日）＋（5月又
    19日）＋（1月又26日）＋（12年6月）＝100年8月13日】。
五、綜上所述，被告所犯本件之詐欺取財罪嫌，其追訴權時效已
    經完成，自應為免訴之諭知。爰不經言詞辯論，逕為諭知免
    訴之判決。
據上論斷，應依刑事訴訟法第302條第2款、第307條，判決如主
文。
中    華    民    國   100    年    11    月    8     日
                  刑事第二庭    審判長法  官  李進清
                                      法  官  郭玄義
                                      法  官  陳銘壎
以上正本證明與原本無異。
如不服本判決應於收受判決後10日內向本院提出上訴書狀，並應
敘述具體理由。其未敘述上訴理由者，應於上訴期間屆滿後20日
內向本院補提理由書(均須按他造當事人之人數附繕本)「切勿逕
送上級法院」。
告訴人或被害人對於判決如有不服具備理由請求檢察官上訴者，
其上訴期間之計算係以檢察官收受判決正本之日期為準。
中    華    民    國   100    年    11    月    8     日
                                      書記官  林淑文